最高法院刑事判決　　　　　　　九十四年度台上字第八一三號
　　上　訴　人　甲○○
　　　　　　　　　　　　46弄.
　　　　　　　　　　　　（另案在台灣高雄第二監獄執行中）
　　選任辯護人　周中臣律師
　　　　　　　　黃錫耀律師
　　　　　　　　張居德律師
上列上訴人因違反毒品危害防制條例案件，不服台灣高等法院高
雄分院中華民國九十三年十一月十二日第二審更審判決（九十三
年度上重更(一)字第一八號，起訴案號：台灣高雄地方法院檢察署
九十二年度偵字第二○八二九號），提起上訴，本院判決如下：
    主  文
原判決撤銷，發回台灣高等法院高雄分院。
    理  由
本件原判決撤銷第一審判決，改判論處上訴人甲○○共同運輸第
一級毒品罪刑，固非無見。
惟查：(一)、毒品危害防制條例第十九條第一項及第三項分別規定
：「犯第四條至第九條、第十二條、第十三條或第十四條第一項
、第二項之罪者，其供犯罪所用或因犯罪所得之財物，均沒收之
，如全部或一部不能沒收時，追徵其價額或以其財產抵償之」，
「犯第四條之罪所使用之水、陸、空交通工具沒收之」。本件原
判決事實欄認定上訴人甲○○於民國（下同）九十二年十月十二
日十七時許，在台中縣豐原市○○路三五四巷一０二號二樓，向
陳憲良、黃淑卿拿取案外人即綽號「阿勇」之成年男子在泰國購
買海洛因十塊及粉狀海洛因一包（合計淨重一七六０．八公克，
包裝重九二．七三公克）。由上訴人將之藏放於其所駕駛車牌號
碼七Ｑ－四四九三號之自小客車右後座，擬運回其於台中市○○
○街之住處（原判決第二頁第四行至第十一行）等情，並據此論
處上訴人毒品危害防制條例第四條第一項運輸第一級毒品之罪刑
，倘若無訛。則上訴人以上開自小客車運輸第一級毒品海洛因為
交通工具，經查該七Ｑ－四四九三號自小客車復為上訴人所有（
見警卷第十五頁），自應依毒品危害防制條例第十九條第三項規
定宣告沒收之，方始適法。原判決疏未併予宣告沒收，其法則之
適用，已難謂合。又依卷附監聽譯文所示，上訴人於九十二年十
月十二日十七時許，前往向陳憲良、黃淑卿拿取上開海洛因，至
十八時三十分被逮捕前，即分別以台灣大哥大手機電話號碼00
00000000號及和信電信手機電話號碼00000000
00號之行動電話，與共犯「阿勇」及黃淑卿聯絡（見警卷第二
八頁、第三八頁），如果非虛。而上訴人於原審九十三年十月二
十九日審判期日調查證據時，審判長問：「對於扣案證物等，各
有何意見？」其又答稱：「手機是我自己的，打電話聯絡用的」
等語在卷（見更(一)卷第六十四頁）。則原判決以上開行動電話與
ＳＩＭ卡與本件尚無直接關係為由，認不另宣告沒收（原判決第
十一頁第一行至第九行），核與卷內上開資料不符，且亦未說明
其理由，同有判決理由不備之違誤。(二)、科刑之判決書，須將認
定之犯罪事實詳加記載，然後於理由內逐一說明其憑以認定之證
據，以使事實與理由兩相一致，方為合法。倘事實已有敘及，而
於理由內未加說明，則為理由不備，足以構成撤銷理由之原因。
原判決事實認定九十二年十月初案外人「阿勇」在泰國購買海洛
因磚十塊及粉狀海洛因一包，以不詳方法運輸回台後交予陳憲良
、黃淑卿持有，四人基於運輸第一級毒品海洛因之犯意聯絡，綽
號「阿勇」之成年男子旋囑上訴人向陳憲良、黃淑卿拿取後暫放
於上訴人位於台中市○○○街之住處，嗣回國後再向上訴人拿取
等情。於判決理由內僅載敘係以上訴人於第一審及原審更一審之
供述，及證人陳榮清之證詞與扣案海洛因為據（原判決第二頁第
三行至第八行、第六頁第九行至第七頁第六行）。而就案外人「
阿勇」在泰國購買海洛因磚十塊及粉狀海洛因一包，以不詳方法
運輸回台後交予陳憲良、黃淑卿持有此部分之事實，未予說明其
憑以認定之依據。且亦未就上訴人與「阿勇」、陳憲良、黃淑卿
等人如何就運輸第一級毒品海洛因部分具有犯意聯絡及行為分擔
，均為共同正犯立論依據詳加臚列及論述明白。本院前次發回更
審業已指明，原審仍未詳究查明，仍有疏漏。(三)、再者，刑法第
五十九條之酌量減輕其刑，必犯罪有其特殊之原因，在客觀上足
以引起一般之同情，認為即使予以宣告法定最低度刑期仍嫌過重
者，始有其適用。依原判決所載上訴人於九十二年十月十二日十
七時許，在台中縣豐原市○○路三五四巷一０二號二樓，向陳憲
良、黃淑卿拿取上開海洛因磚十塊及粉狀海洛因一包，合計淨重
達一七六０．八公克，包裝重九二．七三公克。可見數量不小，
情節非輕，則其共同運輸第一級毒品為警查獲，在客觀上究竟有
何特殊原因，得認尚有可憫恕之處？原判決逕以上訴人並非本件
之主謀角色，查獲之毒品雖非微，惟尚未流入市面，所生之實害
不大……為由，引用刑法第五十九條規定為酌予減輕其刑之論據
，其法則之適用，亦顯屬失當。以上或為上訴意旨所指摘，或為
本院得依職權調查之事項，應認原判決仍有撤銷發回更審之原因
。至原判決就公訴意旨認與上開有罪判決有想像競合犯及牽連犯
關係，不另為無罪諭知部分，基於審判不可分原則，應一併發回
，以符法制。
據上論結，應依刑事訴訟法第三百九十七條、第四百零一條，判
決如主文。
中　　華　　民　　國　九十四　年　　二　　月　二十四　日
                      最高法院刑事第九庭
                          審判長法官  呂　潮　澤
                                法官  吳　昆　仁
                                法官  孫　增　同
                                法官  吳　昭　瑩
                                法官  趙　文　淵
      本件正本證明與原本無異
                                      書  記  官
中　　華　　民　　國　九十四　年　　三　　月　　三　　日
                                                      Ｖ
